臺灣高等法院民事裁定
                                     108年度抗字第1435號
抗  告  人  曾莉蓁  
上列抗告人因與相對人曾少霖間停止強制執行事件，對於中華民
國108年8月27日臺灣新竹地方法院108年度聲字第84號裁定提起
抗告，本院裁定如下：
    主  文
抗告駁回。
抗告費用由抗告人負擔。
    理  由
一、抗告人於原法院聲請及抗告意旨略以：相對人執原法院106
    年度竹北簡字第34號、107年度簡上字第84號確定判決（下
    稱系爭確定判決）為執行名義，向原法院民事執行處（下稱
    執行法院）對伊聲請強制執行（案號：108年度司執字第250
    79號，下稱系爭執行事件），命伊應將坐落新竹縣○○市○○段
    00000地號土地（下稱371-5地號土地）上，如上開判決附圖
    所示紅色斜線部分，面積共31.65平方公尺之地上物拆除，
    將占用土地返還相對人。經查新竹縣政府於民國（下同）75
    年為「鳳山溪麻園堤防工程與水防道路開發及水溝興建工程
    」（下稱系爭工程）徵收同段371-1地號土地（下稱
    371-1地號土地）等44筆土地，嗣因工程範圍變動，經經濟
    部水利署（下稱水利署）第二河川局（下稱第二河川局）洽
    請新竹縣竹北地政事務所（下稱竹北地政所）辦理分割後，
    據分割結果申請撤銷徵收，新竹縣政府辦理廢止徵收公告，
    於99年3月12日以施工錯誤為由，撤銷同上段34筆土地徵收
    ，並自371-1地號土地分割出同段371-4地號土地（下稱
    371-4地號土地），回復登記予原所有權人。伊所有之門牌
    號碼新竹縣○○市○○道路0段000號房屋（下稱309號房屋）坐
    落伊所有之同上段371地號土地（下稱371地號土地）上，竹
    北地政所於99年3月12日僅依第二河川局函而以施工錯誤為
    由廢止徵收，擅自竄改地籍圖，逕自371-1地號土地分出371
    -4地號土地，於101年12月22日第二河川局會同竹北地政所
    以空照圖套繪地籍圖有誤差，由第二河川局承辦人員進行指
    界，未經相鄰土地地主指界，致重新鑑界結果造成
    309號房屋占用371-4地號土地，相對人再自371-4地號土地
    依裁判分割分得371-5地號土地，主張309號房屋無權占有
    371-5地號土地，對伊訴請拆屋還地獲系爭確定判決。依伊
    取得之108年6月3日、108年8月2日第二河川局函文，可知系
    爭工程並無施工錯誤情形，所謂廢止徵收全屬虛假不實。
    371地號與371-5地號土地之界址有誤，伊於92年興建309號
    房屋經取得使用執照，確位於伊所有371地號土地上，伊為
    371-5地號土地之真正所有權人。伊已向原法院對相對人提
    起108年度訴字第658號債務人異議之訴等訴（下稱本案訴訟
    ），如不停止執行，伊將受有難以回復之損害，爰依強制執
    行法第18條第2項規定，聲請裁定供擔保後准予停止執行。
    本案訴訟有無理由，非停止執行程序所應審究，且伊所提本
    案訴訟非顯無理由，原法院104年度北簡字第11號、104年度
    簡上字第41號確定界址事件（下稱確定界址事件）及原法院
    103年度訴字第36號、本院103年度上易字第557號分割共有
    物事件（下稱分割共有物事件）均屬非訟性質，該等事件之
    確定判決就371-4、371-5地號土地所有權歸屬無既判力。原
    裁定駁回伊停止執行之聲請，顯有違誤，爰請求廢棄原裁定
    等語。
二、按強制執行法第18條第1項規定強制執行程序開始後，除法
    律另有規定外，不停止執行。明示以不停止執行為原則。同
    條第2項所以例外規定得停止執行，係因回復原狀等訴訟如
    果勝訴確定，據以強制執行之執行名義將失其效力，為避免
    債務人發生難以回復之損害，故於受訴法院認有必要時，得
    裁定停止執行。如果受訴法院認無必要，僅因債務人聲明願
    供擔保，亦須裁定停止執行，無異許可債務人僅憑一己之意
    思，即可達到停止執行之目的，不僅與該條所定原則上不停
    止執行之立法意旨有違，且無法防止債務人濫行訴訟以拖延
    執行。故應認為縱債務人聲明願供擔保，仍須受訴法院認有
    必要者，始得裁定停止執行（最高法院98年度第3次民事庭
    會議㈡決議參照）。
三、經查：
  ㈠抗告人前對相對人、第三人曾必照等8人訴請確定界址事件，
    經該案確定判決認水利署於75年間為興建系爭工程，奉准徵
    收包括371-1地號土地等44筆土地，嗣因工程用地範圍變動
    ，且鳳山溪治理計劃用地範圍線據經濟部公告檢討變更，部
    分土地經檢討已無保留公用需要，經第二河川局於99年3月1
    2日函請新竹縣政府依土地使用現況辦理預為分割後，據該
    分割成果申請撤銷徵收包括371-1地號土地分割出之371-4地
    號土地，嗣經內政部101年4月18日函核准廢止徵收，新竹縣
    政府再於101年9月11日辦理廢止徵收公告後，於102年間辦
    畢所有權回復登記與原土地所有權人，足見371-4地號土地
    係自371-1地號土地分割而來。371地號土地北側與371-4地
    號土地之界址，據內政部國土測繪中心（下稱國土測繪中心
    ）鑑定結果，與地籍圖經界線相合，抗告人指稱水防道路南
    側水溝為371地號土地與371-4地號土地之界址，
    371地號土地之南側界址為一道駁崁，難謂可採。371地號土
    地及309號房屋於92年6月23日所為測量係依設計圖或竣工平
    面圖轉繪，不能證明309號房屋未越界占用371-4地號土地。
    故認371地號土地與371-4地號土地之經界應確認為如現有地
    籍線等情，有該案二審原法院104年度簡上字第41號判決可
    稽（見本院卷第177至189頁）。又相對人及曾必照前對抗告
    人及第三人曾戴榮妹等6人訴請分割共有之371-4地號土地，
    該案兩造不爭執於75年6月19日371地號土地分割出371-1地
    號土地，371-1號土地旋於75年被徵收；由於水利署辦理系
    爭工程時施工錯誤致使用地範圍變動，內政部以101年4月18
    日台內地字第1010166780號函撤銷徵收；後竹北地政所依照
    新竹縣政府101年7月5日府地用字第1010070799號函辦理
    371-1地號土地之分割作業；迨101年7月26日371-4地號土地
    自371-1地號土地分割並辦妥登記。並認定371-4地號土地與
    南鄰抗告人所有371地號土地，其地界應沿用早年371-1地號
    土地與371地號土地間地界，依國土測繪中心鑑定371-4地號
    與371地號土地界址結果，定現有地籍圖經界線並無錯誤，
    抗告人主張371-4地號土地南側與371地號土地間地界有誤，
    未舉證以實其說。抗告人等主張之分割方案不可採，法院所
    採之分割方案雖造成309號房屋占用相對人分得部分土地問
    題，但非可歸責於371-4地號土地共有人曾必照或相對人等
    情，有該案二審本院103年度上易字第557號判決足憑（見本
    院卷第165至173頁）。相對人依該確定判決結果辦理分割及
    371-5地號土地所有權登記，亦有本院調閱系爭確定判決一
    審106年度竹北簡字第34號卷附登記謄本可參（見該案卷第
    32頁）。
  ㈡相對人前對抗告人訴請拆屋還地事件，經系爭確定判決認定
    該案受前述㈠確定界址事件爭點效之拘束，依該案確定之界
    址，309號房屋越界占用相對人分得341-5地號土地，抗告人
    復未主張其有何占用該部分土地之合法權源，足認抗告人無
    權占用該部分土地，相對人訴請抗告人拆屋還地，為有理由
    等情，有該案二審判決可佐（見本院卷第193至199頁），並
    經本院調閱該案卷宗查明屬實。相對人於108年7月16日執系
    爭確定判決為執行名義，向執行法院對抗告人聲請以系爭執
    行事件，命抗告人將坐落371-5地號土地上如系爭確定判決
    附圖所示紅色斜線部分，面積共31.65平方公尺之地上物拆
    除，將占用土地返還相對人等事實，經本院調取系爭執行事
    件卷核閱無誤。 
  ㈢抗告人對相對人提起本案訴訟，主張其於108年6月底自第二
    河川局調閱系爭工程採購與驗收記錄、完工報告、結算驗收
    證明書等資料，發現系爭工程於79年、89年7月已完工驗收
    ，並無施工錯誤或不符竣工圖之情事，且自89年迄101年間
    皆維持現狀使用，並無第二河川局、新竹縣政府於101年間
    所稱因施工錯誤致用地範圍變動而撤銷徵收之必要，自無將
    371-1地號土地分割出371-4地號土地，回復登記與371-1地
    號土地原所有權人之情事，相對人亦無從自371-4地號土地
    分割取得371-5地號土地所有權，伊始為371-5地號土地之真
    正所有權人等語，聲明求為判決：1.確認抗告人就371-5地
    號土地之所有權存在；2.系爭執行事件所為強制執行程序應
    予撤銷；3.如系爭執行事件之強制執行程序終結時，相對人
    應塗銷371-5地號土地所有權登記，並變更登記為抗告人所
    有或移轉登記予抗告人等情，有起訴狀在卷可參（見本院卷
    第9至15頁），並經本院調取本案訴訟卷查明無訛。
  ㈣按執行名義成立後，如有消滅或妨礙債權人請求之事由發生
    ，債務人得於強制執行程序終結前，向執行法院對債權人提
    起異議之訴。如以裁判為執行名義時，其為異議原因之事實
    發生在前訴訟言詞辯論終結後者，亦得主張之。執行名義無
    確定判決同一之效力者，於執行名義成立前，如有債權不成
    立或消滅或妨礙債權人請求之事由發生，債務人亦得於強制
    執行程序終結前提起異議之訴，強制執行法第14條第1項、
    第2項定有明文。由上可知，抗告人在本案訴訟起訴主張之
    原因事實均為系爭確定判決之拆屋還地事件最後言詞辯論終
    結前已發生之事實，至抗告人主張於系爭確定判決言詞辯論
    終結後，始取得108年6月3日、108年8月2日第二河川局函文
    等證物，如經斟酌可受較有利之裁判，縱令為真，亦屬抗告
    人得否對系爭確定判決提起再審之訴之問題。是抗告人提起
    本案債務人異議之訴，顯不該當強制執行法第14條第1項規
    定要件。又本件相對人所持執行名義為確定判決，業經法院
    本於兩造言詞辯論結果為實體上權利存否之審查判斷，自無
    類推適用強制執行法第14條第2項規定之餘地，抗告人主張
    得類推適用該條項規定，洵無足採。本院斟酌上開各情，認
    系爭執行事件之執行程序，無停止執行之必要。抗告人聲請
    停止執行，不應准許。從而，原裁定駁回抗告人之異議，核
    無違誤。抗告意旨指摘原裁定不當，求予廢棄，為無理由，
    應予駁回。
四、據上論結，本件抗告為無理由，爰裁定如主文。
中　　華　　民　　國　　108 　年　　12　　月　　27　　日
                  民事第二十一庭
                          審判長法  官  翁昭蓉
                                法  官  羅惠雯
                                法  官  劉又菁
正本係照原本作成。
不得再抗告。
中　　華　　民　　國　　108 　年　　12　　月　　31　　日
　　　　　　　　　　　　　      書記官  林吟玲